臺灣基隆地方法院刑事判決　　　　　　　100年度訴字第729號
公　訴　人　臺灣基隆地方法院檢察署檢察官
被　　　告　林永豐
上列被告因違反毒品危害防制條例案件，經檢察官提起公訴（10
0 年度毒偵字第2088號、100 年度偵字第3743號），被告並為有
罪陳述，本院合議庭乃裁定由受命法官獨任以簡式審判程序進行
審理，並判決如下：
    主  文
林永豐施用第一級毒品，累犯，處有期徒刑柒月，扣案之第一級
毒品海洛因貳包（驗餘後淨重合計貳點零捌公克）併同無從與之
完全析離之分裝袋貳只，均沒收銷燬；注射針筒伍支，均沒收。
又施用第二級毒品，累犯，處有期徒刑月，扣案之第二級毒品
甲基安非他命貳包（毛重合計肆點玖貳公克）併同無從與之完全
析離之分裝袋貳只，均沒收銷燬。應執行有期徒刑玖月。扣案之
第一級毒品海洛因貳包（驗餘後淨重合計貳點零捌公克）併同無
從與之完全析離之分裝袋貳只、第二級毒品甲基安非他命貳包（
毛重合計肆點玖貳公克）併同無從與之完全析離之分裝袋貳只，
均沒收銷燬；注射針筒伍支，均沒收。
    事  實
一、前案紀錄：
  (一)林永豐前因初犯施用毒品案件，經觀察、勒戒後，認無繼續
    施用毒品之傾向而經釋放出所，並由臺灣板橋地方法院檢察
    署檢察官於民國87年10月17日，以87年度少連偵字第322、3
    23號為不起訴處分確定，暨由臺灣臺北地方法院於87年12月
    16日，以87年度易緝字第306 號判決免刑確定。
  (二)又分別因(甲)偽造文書案件，經臺灣板橋地方法院於88年11月
    30日，以88年度板簡字第1137號判決有期徒刑四月確定；(乙)
    違反麻醉藥品管理條例等案件，經臺灣高等法院於89年2 月
    29日，以88年度上訴字第1403號判決有期徒刑五年二月、六
    月，應執行有期徒刑五年六月確定；(丙)於前揭(一)所述觀察勒
    戒執行完畢經釋放以後之五年以內，再犯施用毒品案件（二
    犯施用毒品案件），經觀察、後戒後，則認有繼續施用毒品
    之傾向，經法院裁定強制戒治（俟89年8 月17日始因完成毒
    癮戒斷療程而經釋放出所），並經臺灣板橋地方法院於89年
    4 月7 日，以89年度訴字第138 號判決有期徒刑十一月、八
    月，應執行有期徒刑一年六月確定。所犯(甲)(乙)(丙)三案嗣經合
    併定刑為有期徒刑七年四月，迨94年10月7 日始經假釋出監
    ，96年6 月18日假釋付保護管束期滿而未經撤銷，其未執行
    之刑，以已執行論（構成累犯）。
二、本案事實：
    林永豐猶不思戒除毒癮，復基於施用第一級毒品海洛因之犯
    意，於100 年8 月13日晚間10時，在其住處即新北市平溪區
    嶺腳寮72號，將稀釋後之海洛因置入注射針筒再持以施打，
    藉以施用第一級毒品海洛因1 次。其後，又萌生施用第二級
    毒品甲基安非他命之犯意，於同日晚間10時5 分，在上址，
    將甲基安非他命置於鋁箔紙上燒烤使生霧化白煙再以口鼻吸
    食，藉以施用第二級毒品甲基安非他命1 次。乃為警於100
    年8 月14日凌晨1 時30分，在新北市平溪區芊蓁林39號對面
    空地盤檢查獲，並扣得林永豐所有，供施用第一級毒品所用
    之海洛因2 包（驗餘後淨重合計2.08公克）、注射針筒5 支
    暨供施用第二級毒品所用之甲基安非他命2 包（毛重合計4.
    92公克），嗣經林永豐同意而採其尿液送驗，結果呈嗎啡（
    海洛因代謝後尿液檢出成份）、安非他命暨甲基安非他命陽
    性反應。
三、案經新北市政府警察局瑞芳分局移送臺灣基隆地方法院檢察
    署檢察官偵查起訴。
    理  由
壹、程序事項
    本案被告林永豐所犯者非為死刑、無期徒刑、最輕本刑為三
    年以上有期徒刑之罪或高等法院管轄之第一審案件，其於準
    備程序進行中，先就被訴事實為有罪之陳述，經告知其簡式
    審判程序之旨，並聽取公訴人、被告之意見後，本院業已依
    刑事訴訟法第二百七十三條之一第一項規定，裁定由受命法
    官獨任以簡式審判程序進行本案之審理。
貳、實體事項
一、前揭事實業據被告林永豐於本院審理時坦承在卷；且有被告
    所有「供施用第一級毒品所用之海洛因2 包（驗餘後淨重合
    計2.08公克）、注射針筒5 支」、「供施用第二級毒品所用
    之甲基安非他命2 包（毛重合計4.92公克）」扣案暨法務部
    調查局100 年9 月14日調科壹字第10023020250 號濫用藥物
    實驗室鑑定書、新北市政府警察局瑞芳分局查獲涉嫌毒品危
    害防制條例毒品初步鑑驗報告單、初步鑑驗照片等件在卷足
    佐。又被告為警查獲而採集之尿液檢體，經送請臺灣檢驗科
    技股份有限公司以氣相層析質譜儀法為確認檢驗之結果，呈
    嗎啡（海洛因代謝後尿液檢出成份）、安非他命暨甲基安非
    他命陽性反應，此亦有臺灣檢驗科技股份有限公司100 年9
    月2 日UL/2011/00000000號濫用藥物檢驗報告1 份，暨足與
    上開檢驗報告相對應之尿液檢體對照表1 件在卷可憑；參之
    以酵素免疫分析或薄層定性分析等方式為初步篩檢者，檢驗
    結果雖有相當程度偽陽性之可能，然以氣（液）相層析、質
    譜分析之儀器為交叉確認者，檢驗結果出現偽陽性之機率則
    極低，因而具有公信力，核足為對涉嫌人不利之認定；尤以
    「毒品施用後於尿液、血液中可檢出之最大時限，與施用劑
    量、施用頻率、施用方式、施用者飲水量之多寡、個人體質
    、代謝情況、檢體收集時間點及所用檢測方法之靈敏度等因
    素有關，因個案而異。依據Clarke's Isolation Identific
    ation of Drugs第二版記載，血液中藥物之半衰期（濃度減
    半所需時間）分別為古柯鹼0.7-1.5 小時、海洛因3 分鐘（
    其代謝物為嗎啡2-3 小時）、嗎啡2-3 小時、大麻20-36 小
    時、安非他命12小時（當尿液偏酸性時，為4-8 小時）、甲
    基安非他命9 小時、Ketamine2-4 小時，而MDMA約8.49小時
    。一般於尿液中可檢出之最大時限，古柯鹼為施用後1-4 天
    、海洛因2-4 天、嗎啡2-4 天、大麻1-10天、安非他命1-4
    天、甲基安非他命1-5 天、MDMA1-4 天、MDA 1-4 天、Keta
    mine2-4 天。」此復曾經行政院衛生署藥物食品檢驗局以92
    年7 月23日管檢字第0920005609號函釋在案。勾稽以觀，足
    見被告於本院審理時之任意性自白，與事實相符，堪可採信
    。再者，被告查有如本判決事實欄一(一)及一(二)(丙)所載施用毒
    品之前案紀錄。觀諸卷附臺灣高等法院被告前案紀錄表所載
    內容即明。從而，本案事證明確，參照最高法院97年9 月9
    日97年度第5 次刑事庭會議二決議意旨、97年度臺非字第54
    0、585號、98年度臺非字第127、211號暨99年度臺非字第21
    6 號判決意旨，被告於初犯施用毒品案件之五年以內，再犯
    施用毒品之犯行，堪可認定，應依法論科。
二、論罪科刑：
  (一)查海洛因、安非他命類分別係毒品危害防制條例所列管之第
    一級、第二級毒品，此為該條例第二條第二項第一款、第二
    款所明定。按犯毒品危害防制條例第十條之罪（施用毒品罪
    ）者，檢察官應聲請法院裁定，令被告入勒戒處所觀察、勒
    戒，經勒戒處所陳報，認受觀察、勒戒人無繼續施用毒品傾
    向者，應即釋放，並為不起訴之處分；認有繼續施用毒品傾
    向者，即應聲請法院裁定令入戒治處所強制戒治，俟強制戒
    治期滿釋放，再為不起訴之處分。惟依上揭規定觀察勒戒或
    強制戒治執行完畢釋放後，五年內再犯毒品危害防制條例第
    十條之罪（施用毒品罪）者，檢察官即應依法追訴，毒品危
    害防制條例第二十條第一項、第二項、第二十三條第二項分
    別定有明文。
  (二)核被告於初犯施用毒品案件以後之五年以內，再犯施用第一
    級毒品海洛因、第二級毒品甲基安非他命之行為如本判決事
    實欄二之所載，各係犯毒品危害防制條例第十條第一項之施
    用第一級毒品罪及同條第二項之施用第二級毒品罪。被告施
    用毒品先、後持有第一級毒品海洛因、第二級毒品甲基安非
    他命之低度行為，各應分別為施用第一級、第二級毒品之高
    度行為所吸收，均不另論罪。
  (三)查起訴書雖誤繕被告施用第二級毒品之時間，然此業據蒞庭
    檢察官於未變動其社會基本事實同一性之前提下，當庭更正
    如本判決事實欄之所載，此有本院審判筆錄在卷可稽；核此
    更正範圍，亦無礙於原起訴所特定之事實。本於檢察一體之
    原則，本院當以蒞庭檢察官所到庭更正者，為起訴所指被告
    施用第二級毒品之犯罪時間。
  (四)被告所犯上開二罪，犯意各別，行為互殊，應予分論併罰。
  (五)被告查有如本判決事實欄一(二)所載之犯罪科刑及刑之執行情
    形，此有臺灣高等法院被告前案紀錄表在卷可考。乃於前案
    有期徒刑執行完畢後，五年以內，故意再犯本起最重本刑有
    期徒刑以上之罪，為累犯，應依刑法第四十七條第一項規定
    ，就其所犯各罪分別加重其刑。
  (六)本院審酌被告犯罪之動機、吸食頻率、曾有施用毒品之前科
    仍不知戒除，兼以被告犯後坦承犯行而表悛悔之犯後態度，
    及其本案所為雖對己身健康戕害甚鉅，然其究非可與侵害他
    人法益之犯罪行為等量齊觀，尤以之於此類「施用毒品」之
    行為人而言，毒品危害防制條例之立法目的亦非重在嚴懲，
    而係重在彼等「病患性」行為之矯治等一切情狀，分別量處
    如主文所示之刑，併定其應執行之刑。
  (七)扣案之結晶體2 包（毛重合計4.92公克）、粉末1 包暨碎塊
    1 包（驗餘後淨重合計2.08公克），分屬毒品危害防制條例
    第二條第二項所列管之第二級毒品甲基安非他命、第一級毒
    品海洛因，此有新北市政府警察局瑞芳分局查獲涉嫌毒品危
    害防制條例毒品初步鑑驗報告單、初步鑑驗照片、法務部調
    查局100 年9 月14日調科壹字第10023020250 號濫用藥物實
    驗室鑑定書等件附卷足考，核均屬違禁物無疑；兼以復係被
    告供本案施用毒品犯罪之所用而如前揭一所述，此亦經被告
    陳明在卷（本院審判筆錄第3 頁），併同無從與之完全析離
    之分裝袋（甲基安非他命之分裝袋2 只、海洛因之分裝袋2
    只），均應依毒品危害防制條例第十八條第一項前段規定，
    於所犯該罪項下宣告沒收銷燬如主文之所示。至扣案之注射
    針筒5 支，概係一般市售之藥用注射針筒，核均非專供施用
    毒品之器具，此亦悉經本院當庭勘驗無訛（參見本院審判筆
    錄第3 頁）；兼以併係被告所有，供本案施用毒品犯罪之所
    用而如前揭一所述，此亦據被告敘明在卷（本院審判筆錄第
    3 頁），爰依刑法第三十八條第一項第二款規定，於所犯該
    罪項下併予宣告沒收如主文之所示。
據上論斷，應依刑事訴訟法第二百七十三條之一第一項、第二百
九十九條第一項前段，毒品危害防制條例第二十三條第二項、第
十條第一項、第二項、第十八條第一項前段，刑法第十一條、第
四十七條第一項、第三十八條第一項第二款、第五十一條第五款
，判決如主文。
本案經檢察官林明志到庭執行職務。
中    華    民    國   100    年    11    月    15    日
                  刑事第五庭法  官  王慧惠
以上正本證明與原本無異。
如不服本判決應於收受送達後10日內向本院提出上訴書狀，並應
敘述具體理由；其未敘述上訴理由者，應於上訴期間屆滿後20日
內向本院補提理由書(均須按他造當事人之人數附繕本)「切勿逕
送上級法院」。
中    華    民    國   100    年    11    月    15    日
                            書記官  王一芳
附錄論罪法條：
毒品危害防制條例第10條第1 項、第2 項
施用第一級毒品者，處6 月以上5 年以下有期徒刑。
施用第二級毒品者，處3 年以下有期徒刑。